【裁判字號】    92,交抗,223
【裁判日期】    921128
【裁判案由】    聲明異議
【裁判全文】
臺灣高等法院臺南分院刑事裁定              九十二年度交抗字第二二三號    Ｇ
      抗  告  人
      即受處分人  甲  ○  ○
右列抗告人因違反交通管理處罰條例案件，不服臺灣臺南地方法院中華民國九十二年
十月二十一日所為裁定（九十二年度交聲字第三八號）提起抗告，本院裁定如左：
      主      文
抗告駁回。
      理      由
一、抗告意旨略以：本案舉發之員警並無照片證明車子曾經行駛至違規地點。另舉發
    之員警稱等到伊開完第一張號碼四六該張罰單後，抗告人將行、駕照搶走，伊喝
    令抗告人將行、駕照繳回，伊再開第二張行照逾期未檢驗，開完第二張後結果抗
    告人搶回駕、行照很快跑回車內發動引擎開走，如此其間抗告人搶奪行、駕照二
    次，曾遭員警制止，且以快跑回車內，可見抗告人離車子亦有一段距離，於此二
    種情況下，抗告人應無法開車逃逸，顯見本案事實係舉發員警所捏造，其證述不
    能信賴，為此依法提起抗告請求撤銷原裁定云云。
二、按汽車有使用註銷之牌照行駛情形者，處汽車所有人新臺幣（下同）三千六百元
    以上一萬零八百元以下罰鍰，並禁止其行駛；並牌照扣繳之；汽車行駛於高速公
    路或設站管制之道路，而不遵管制之規定者，處汽車駕駛人新臺幣三千元以上六
    千元以下罰鍰；並記違規點數一點，道路交通管理處罰條例第十二條第一項第四
    款、第二項、第三十三條第一項、第六十三條第一項第一款分別定有明文。次按
    汽車行駛高速公路，不得有不服從公路警察或依法執行交通稽查任務人員之指揮
    或稽查取締而逃逸行為，高速公路交通管制規則第九條第一項第十二款亦規定甚
    明。
三、經查：
  (一)本件抗告人即受處分人甲○○係於民國（下同）九十一年十一月二十三日十五時
    三十九分許，將其已遭註銷牌照之車號ＢＩ─○四四一號自小客車，停在國道一
    號高速公路泰安服務區內休息時，適為在泰安服務區執行巡邏勤務之員警以電腦
    按查發現，抗告人所駕駛之上開自小客車號牌業已註銷在案，俟抗告人欲駛離服
    務區時，即為員警在匝道出口處予以攔車稽查，並在抗告人出示駕、行照時告知
    其號牌業已註銷，惟抗告人先聲稱未接獲監理站驗車通知，並堅持要向監理站查
    詢後，旋竟強行從執勤員警手中奪取駕、行照，隨即猛踩油門逕自駛離而不服稽
    查取締逃逸等情，有內政部警政署國道公路警察局公警局交字第Ｚ000000
    00號、Ｚ00000000號舉發違反道路交通管理事件通知單及內政部警政
    署國道公路警察局第三警察隊九十二年四月八日公警國三交訴字第０九二０００
    一一三二號函各一紙在卷可稽，並經本件舉發之員警廖鎮鉛於原審調查時到庭陳
    證：「（法官問：本件是否你告發的，情形如何？）是我告發的，當時我是和證
    人楊忠廣一起執行十四時至十八時巡邏勤務，當時我們巡邏到泰安休息站時發現
    該輛車子停在休息區休息，然後我們經電腦查詢該輛車子車牌已經註銷，所以我
    們先在現場等候駕駛人駕駛後我們就跟在該輛車子後面然後在匝道出口處我們才
    超前將之攔停，攔停後我們向他索取駕照、行照並告知他的車牌已經註銷，（並
    當庭指認當時就是這位異議人駕駛的無誤），然後就將異議人駕照、行照交由楊
    忠廣負責開單，然後我就到異議人的車前準備拔牌，結果異議人就下車走到證人
    楊忠廣的旁邊將駕、行照強行取走，然後馬上進入車內駛離，我見狀馬上閃開，
    結果異議人將車子直接開走，因為我們確實索取異議人的駕、行照資料填單所以
    我們才能確實在舉發單上填載。因為當時異議人的保險證是夾在行照裡面，我們
    根據當時所夾該張保險證因為已經逾期，所以才會在保險欄勾取逾期」、「（法
    官問：當時對於駕駛人是否看的很清楚？）是，確實是在場之異議人無誤」等語
    明確（見原審九十二年六月十七日訊問筆錄），核與另一證人即共同舉發之警員
    楊忠廣到庭陳證：「是我告發的，當時我是和證人廖鎮鉛是執行巡邏勤務，當時
    我行駛到泰安休息站時我們依據停放在該處車輛車牌號碼查詢是否有贓車或是已
    註銷號牌，結果我們查到ＢＩ─○四四一號經由無線電回報查詢該輛車已遭註銷
    號牌，然後我先簽完巡邏箱時我們尾隨異議人的車子到匝道出口前才將之示意攔
    停，我們先向駕駛人索取行、駕照後請他下車，我就根據駕照、行照開單，當時
    我是坐在車內異議人有走到車窗前，我有告知異議人車牌已經註銷，但是異議人
    說沒有註銷，我說我們是經由電腦查詢結果告發的，等到我開完第一張號碼四六
    該張罰單後，異議人將行、駕照搶走，我喝令異議人將行、駕照繳回，我再開第
    二張行照逾期未檢驗，開完第二張後結果異議人搶回駕、行照很快跑回車內發動
    引擎開走，然後我下車準備攔車，他車子就衝過來我就馬上閃開，在處理過程中
    我對駕駛人的臉孔看的很清楚印象很深刻，當時駕駛人就是在場之異議人無誤，
    當時是下午天氣很好光線佳，我看的很清楚。當時我在開單時我有核對證件上的
    照片確實和當時的駕駛人無誤」等語之情節相符（見原審同日上開訊問筆錄）。
    又抗告人上開自小客車早於九十一年五月二十四日因逾檢即遭註銷牌照乙節，亦
    有汽車車籍查詢明細表在卷可考，而抗告人對於該輛業經註銷牌照之自小客車均
    由其使用之事實亦不爭執，因此可信賴警員廖鎮鉛、楊忠廣前開陳證為真實。
  (二)抗告人雖辯稱其記得並未行經上開地點且員警未照相採證云云。惟按法院受理交
    通異議案件，乃是對於交通舉發行政處分審查其是否違法，本質上屬於行政爭訟
    過程，與普通法院審理刑事案件之原則不同。其舉證責任之原理，非如刑事案件
    中，應超越任何合理懷疑始可為有罪判決者之嚴格程度。其舉證責任之原理，應
    與民事訴訟相類似，除有特別規定外，基本上準用民事訴訟法，由國家機關與人
    民二造，各自履行其主觀之舉證責任，在過程中各自提出證據；若窮盡各種證據
    方法，待證結果仍有不明時，則由客觀之舉證責任危險分配原則，決定國家機關
    與人民二造何人應受敗訴危險。此參酌行政訴訟法第一百三十六條規定準用民事
    訴訟法第二百七十七條自明。查原裁決機關交通部公路總局嘉義區監理所麻豆監
    理站，裁決抗告人甲○○使用註銷之牌照行駛及不服稽查取締逃逸，乃引據舉發
    單為證。而舉發本件違規事件之內政部警政署國道公路警察局第三警察隊員警廖
    鎮鉛、楊忠廣，就本件如何查獲並舉發之經過，亦於原審調查時到庭陳證無訛，
    已如前述，並就抗告人所駕之【已遭註銷牌照】之自小客車，係在泰安服務區休
    息時經警以電腦查詢號牌後發現，俟抗告人欲駛離服務區時而予以攔車稽查，並
    在抗告人出示駕、行照經員警核驗人、證無誤後，告知其號牌業已註銷，因抗告
    人不服取締竟【強行從執勤員警手中奪取駕、行照】，隨即猛踩油門【逕自駛離
    逃逸】等本件違規情節均供述明確，並於原審調查時當庭指認【在場之異議人即
    為當日之駕駛人】無訛，而查警員廖鎮鉛、楊忠廣本身直接見聞抗告人有駕駛已
    註銷牌照之自小客車及不服稽查取締逃逸之事實經過，對事實最為明瞭，又經以
    行政及刑事責任擔保其真實性，且舉發當時所記載違規人所駕車及逃逸之違規情
    節又與事實相符等等各項因素，綜合認定其陳述為可採信。況不服稽查取締而逃
    逸之違規過程，僅約數秒鐘，稍縱即逝，若來得及拍照固然最好，可免去不必要
    之爭議，但若來不及拍照，此短暫之事實經過，除全程目睹之警員可資證明外，
    難有其他輔佐證據，抗告人認無補強證據即不得採信云云，亦無理由，而抗告人
    既未就舉發員警有無舉發錯誤等情提出確實證據以供調查，且未提供任何相關證
    據足資證明執勤員警確有捏造事實違法取締之情事，從而抗告人前開所辯，要係
    卸責之詞，自無可採。
四、綜上所述，本件抗告人有於上開時、地，駕駛前開已遭註銷牌照之自小客車上路
    及不服稽查取締逃逸之事實，洵堪認定，移送機關即交通部公路總局嘉義區監理
    所麻豆監理站據此引用上開道路交通管理處罰條例第十二條第一項第四款、第二
    項、第三十三條第一項、第六十三條第一項第一款等規定，裁處抗告人罰鍰共新
    臺幣六千六百元及牌照扣繳並記違規點數一點，尚無不合。原審法院認本件事證
    明確，裁定駁回抗告人之異議，本院經核於法並無不當。抗告意旨，仍執前詞，
    否認違規，指摘原裁定不當，並無可取，為無理由，應予駁回。
據上論結，應依道路交通案件處理辦理第二十六條、刑事訴訟法第四百十二條，裁定
如主文。
中    華    民    國      九十二      年      十一      月      廿八    日
                                  臺灣高等法院臺南分院刑事第三庭
                                      審判長法官  陳    義    仲
                                            法官  宋    明    蒼
                                            法官  楊    子    莊
右正本證明與原本無異。
不得再抗告。
                                      法院書記官  王    全    龍
中    華    民    國      九十二      年      十二      月      三      日


司法院資訊處製作；財團法人民間司法改革基金會備份。
